【裁判字號】    97,交易,204
【裁判日期】    971105
【裁判案由】    公共危險等
【裁判全文】
臺灣桃園地方法院刑事判決             97年度交易字第204號
公  訴  人  臺灣桃園地方法院檢察署檢察官
被      告  甲○○
選任辯護人  劉士昇律師
上列被告因公共危險等案件，經檢察官提起公訴（97年度偵字第
2557號），本院判決如下︰
    主  文
甲○○服用酒類，不能安全駕駛動力交通工具而駕駛，累犯，處
有期徒刑陸月；又因過失致重傷，處有期徒刑陸月。應執行有期
徒刑拾月。
    事  實
一、甲○○前於民國94年5 月1 日因酒醉駕車而犯公共危險罪，
    經臺灣桃園地方法院檢察署檢察官為緩起訴處分確定；又於
    95年間再因酒後駕車又犯公共危險罪，經本院於95年9 月18
    日以95年度桃交簡字第2256號判處有期徒刑3 月確定，並於
    同年12月25日繳清罰金執行完畢。
二、詎甲○○竟仍不知警惕，明知服用酒類後吐氣所含酒精濃度
    超過每公升0.25毫克以上者，不得為駕駛之行為，竟自96年
    12 月26 日晚間6 時30分許至8 時30分許止，在桃園縣桃園
    市○○路○ 段300 號尊爵大飯店飲用威士忌酒類約200 毫升
    後，已達不能安全駕駛動力交通工具之程度，仍於同晚8 時
    45分許騎乘車號ICC-902 號重型機車離去，並沿桃園縣桃園
    市○○路往春日路方向行駛，迨同晚9 時50分許，行經桃園
    縣桃園市○○路○ 段15號前時，本應注意機器腳踏車在設有
    慢車道之雙向二車道，於快慢車道間變換車道時，應顯示方
    向燈，讓直行車先行，並注意安全距離，而依當時天候晴、
    夜間有照明、柏油路面乾燥無缺陷亦無障礙物、視距良好，
    並無不能注意之情事，竟因酒後生理協調失衡，對路況之觀
    察力、反應能力減低，疏未注意斯時騎乘車號CNJ-512 號重
    型機車而行駛於甲○○右後方之乙○○，貿然自該處內側車
    道駛進外側車道，致乙○○反應不及，雙方遂發生追撞，乙○○並因而人車倒地，受有創傷性蜘蛛膜下腔出血、嚴重頭
    部外傷併顱內出血等傷害，經手術治療後，仍呈意識不清、
    臥床、生活起居無法自理、需人從旁協助等於身體上重大不
    治之重傷害。甲○○於員警據報到場處理時，當場承認為肇
    事者，而於犯罪未被發覺前自首，並接受裁判，經員警測得
    其呼氣酒精濃度達每公升0.45毫克，因而查悉上情。
三、案經甲○○自首、桃園縣政府警察局桃園分局報告及乙○○
    配偶丙○○訴由臺灣桃園地方法院檢察署檢察官偵查起訴。
    理  由
壹、程序方面：
一、按被告以外之人於審判外之言詞或書面陳述，除法律有規定
    者外，不得作為證據；又被告以外之人於審判外之陳述，雖
    不符第159 條之1 至第159 條之4 之規定，但經當事人於審
    判程序同意作為證據，法院審酌該言詞陳述或書面陳述作成
    時之情況，認為適當者，亦得為證據；當事人、代理人或辯
    護人於法院調查證據時，知有第159 條第1 項不得為證據之
    情形，而未於言詞辯論終結前聲明異議者，視為有前項之同
    意，刑事訴訟法第159 條第1 項、第159 條之5 規定甚明。
    查本判決下列所引用之各該被告以外之人審判外陳述，包含
    證人鄭彥祺於檢察事務官及司法警察調查中所為陳述、刑法
    第185 條之3 案件測試觀察紀錄表、桃園縣政府警察局汽車
    駕駛人酒後生理協調平衡檢測紀錄卡、敏盛綜合醫院診斷證
    明書、全民健康保險重大傷病核定審查通知書、桃園縣政府
    警察局道路交通事故當事人酒精濃度測定紀錄表、桃園縣政
    府警察局舉發違反道路交通管理事件通知單影本、道路交通
    事故現場圖、桃園縣政府警察局A3類道路交通事故調查報告
    表、道路交通事故調查報告表(一)(二)、重型機車車籍及駕駛人
    查詢結果，雖屬傳聞證據，惟既均經檢察官、被告及辯護人
    於本院審理時表示無意見而不予爭執（見本院97年10月22日
    審判筆錄第12頁），且迄至言詞辯論終結前亦未聲明異議，
    本院審酌上開證據資料製作時之情況，尚查無違法不當及證
    明力明顯過低之瑕疵，亦認為以之作為證據應屬適當，故揆
    諸前開法律規定與說明，爰逕依刑事訴訟法第159 條之5 規
    定，認前揭證據資料均例外有證據能力。
二、又本件認定事實所引用之卷內其餘非供述證據（詳後述），
    並無證據證明係公務員違背法定程序所取得，則依刑事訴訟
    法第158 條之4 反面規定，亦具證據能力，合先敘明。
貳、實體方面：
一、訊據被告固坦承肇事當日有喝酒，於變換車道時亦疏於禮讓
    直行車及保持安全距離，致被害人乙○○受有重傷害等情，
    惟矢口否認有何公共危險之犯行，辯稱：伊當時雖有喝酒，
    但呼氣酒測值僅有每公升0.45毫克，尚未達到不能安全駕駛
    程度。惟查：
(一)、公共危險罪部分：
  1.關於被告如何於上開時地飲用威士忌約200 毫升後騎乘重型
    機車沿桃園縣桃園市○○路往春日路方向行駛肇事，並經警
    到場測得其呼氣酒精濃度值為每公升0.45毫克等情，業據被
    告於警詢及檢察事務官調查時供認不諱，並有桃園縣政府警
    察局道路交通事故當事人酒精測定紀錄表、桃園縣政府警察
    局舉發違反道路交通安全管理事件通知單等件在卷可稽（見
    偵卷第13頁、17頁），堪信真正。
  2.按刑法第185 條之3 所謂「不能安全駕駛」，對於酒精濃度
    呼氣已達每公升0.55毫克或血液濃度達百分之0.11以上，肇
    事率為一般正常人之10倍，認為已達「不能安全駕駛」之標
    準，此固經法務部於88年5 月18日以88法檢字第001669號函
    告週知，應為絕對不能安全駕駛動力交通工具。惟縱未達前
    開標準，法院仍得以一般社會通念之客觀標準，併依其他證
    據資料加以判斷。而依交通部運輸研究所90年09月24日運安
    字第900005854 號函所載呼氣中酒精濃度每公升含量為0 ．
    25 毫 克，即相當於血液中酒精濃度（BAC） 百分之0 ．05
    ，且依該函所附該所79年「駕駛人行為反應之研究－酒醉駕
    車對駕駛行為之分析研究」指出：BA C達百分之0 ．03至百
    分之0 ．05時，對駕駛能力之影響為：多數駕駛人心境逐漸
    變幻不定，視覺與反應靈敏性減弱，對速度及距離的判斷力
    差。對心理行為之影響為：觀察力逐漸欠缺，心情漸趨輕鬆
    ，自信心增加，多話，精神狀態處於陶醉感。BAC 到達百分
    之0 ．05至百分之0 ．08時，對駕駛能力之影響為：反應遲
    鈍，駕駛能力受損，遲而不決或決而不行。對心理行為之影
    響為：情緒鬆弛，感情與行為趨向誇張，肌肉不協調，精神
    處於興奮狀態。BA C到達百分之0 ．08至百分之0 ．15時，
    對駕駛能力之影響為：判斷力嚴重受到影響，體能與精神協
    調受損，駕駛之體能困難增加。對心理行為之影響為：產生
    情緒異常現象，步伐不平穩，言語不清，反應惡劣，記憶及
    判斷力受損，精神處於錯亂狀態。BA C超過百分之0 ．15時
    ，對駕駛能力之影響為：視線搖晃，駕駛已進入恍惚狀態，
    判斷及理解遭到扭曲，駕駛不穩定。對心理行為之影響為：
    意識不明，嘔吐，站、走及講話困難，責任感喪失，精神處
    於麻痺狀態。BAC 超過百分之0 ．5 時，對駕駛人能力之影
    響為：無法開車。對心理行為之影響為：爛醉如泥，失去知
    覺可能致死，精神處於昏睡狀態。查被告於本件所測得之呼
    氣酒精濃度既為每公升0.45毫克，相當於血液中酒精濃度（
    BA C）百分之0.09，佐以證人即查獲員警鄭光哲於本院審理
    時亦具結證稱：「印象中被告精神不是很集中」、「……，
    神情有點恍惚」、「在現場的時候，被告不太能夠具體表達
    車行方向，是後來到了所裡面被告才陳述的比較清楚」、「
    ……，被告一開始說他們是同方向的，我接著問被告的時候
    ，被告就沈默了，好像陷入自己的世界裡面，要再重複問他
    幾次他才能繼續回答我」等語（見本院97年10月22日審理期
    日筆錄第3 至8 頁），核與前開科學研究結論不謀而合，足
    見被告當時之判斷能力確已嚴重受酒精影響，體能與精神協
    調均已受損而增加駕駛體能困難，且其反應惡劣、記憶及判
    斷力均有受損，精神則處於錯亂狀態。況參以被告另有後述
    車禍肇事過失致重傷情事，且於肇事後亦無法通過「閉雙眼
    ，30秒內朗誦阿拉伯數目由1001、1002......1030」之檢測
    項目，有刑法第18 5條之3 案件測試觀察紀錄表、桃園縣政
    府警察局汽車駕駛人酒後生理協調平衡檢測紀錄卡在卷可稽
    ，即被告自身亦於本院審理時直言酒精對於其判斷及駕駛能
    力確有影響（見本院97年10月22日審理筆錄第3 頁），益見
    被告於飲用酒類後，其駕駛能力因酒精作用，確不足應付於
    駕駛交通工具時可能遭遇之各種突發狀況，則其駕駛行為對
    其他用路人自當造成一般之危險性，而已達於不能安全駕車
    狀態，至為灼然。
  3.被告對此固辯稱伊之所以無法通過警方所進行之汽車駕駛人
    酒後生理協調平衡檢測紀錄卡，乃係因伊誤解數字之朗讀方
    式究係「一千零一」或「1001」，且於伊詢問員警朗讀方式
    時，員警即已開始計時云云。惟為證人即員警鄭光哲所否認
    ，並證稱：「（問）你們是如何告訴他的？從一千零一數到
    一千零三十」、「（問）他數的過程你們有無問其他問題？
    沒有」、「我是確定他開始念數字之後才開始起算時間」等
    語（見同上筆錄）。本院審酌被告當時之注意、辨識、反應
    及記憶能力既均已受酒精作用影響，相較於執行勤務中之員
    警必須時刻保持清醒警戒之精神狀態而言，被告是否確能清
    楚知覺記憶案發後之調查經過，實不無可疑，毋寧以施測員
    警所為證詞，較具可信性。況被告係因其不慎駕車肇事始偶
    被證人查獲，且關於如何施以酒後生理協調平衡檢測，純屬
    公務執行，無關個人私利，而證人又與被告素無怨隙仇恨，
    衡情實無甘冒偽證重罰而故設虛詞以陷被告於不利之必要。
    其上開所證，堪信實在。被告就此所辯，則難為憑採。
  4.被告辯護人又再為之辯護略以：車禍事故發生原因甚多，一
    般人即使沒喝酒，仍可能發生交通事故，是以不能單以此反
    推被告已達不能安全駕駛程度云云。惟刑法第185 條之3規
    定之「服用酒類不能安全駕駛動力交通工具而駕駛」罪既係
    抽象危險犯，而不以發生具體危險為必要，亦即所謂酒醉狀
    態，僅須一般評價程度達於對車輛駕駛行為失其必要之注意
    力或判斷力之虞，即為已足，至實際上對駕駛行為發生具體
    危險與否，則非所問。是本件被告於飲酒後究竟有無與人發
    生交通事故，本非判斷其是否已達不能安全駕駛程度之必然
    標準，遑論本件於客觀上確已發生交通事故之實害。茲本院
    綜合被告於為警查獲後之呼氣酒精濃度數值、交通部運輸研
    究所經由科學驗證所為上開函示、證人即查獲員警鄭光哲到
    庭所為證述及被告自己所供稱之肇事經過各節，因而認定被
    告確有不能安全駕駛之情形，既如上述，並非獨以被告飲酒
    後發生交通事故即遽認其已不能安全駕駛，則辯護人就此所
    為之辯護，亦無足採。
  5.準此，被告於服用酒類後已達不能安全駕駛交通工具程度而
    仍駕駛之犯行，事證明確，洵堪認定。
(二)、過失致重傷部分：
  1.次查，關於被告如何於上開時日變換車道，因疏於變換車道
    時，應讓直行車先行，並注意安全距離，且因酒後生理協調
    失衡而無法適切控制騎乘車輛，貿然變換車道，而與騎乘機
    車行駛於其後方之被害人乙○○發生追撞等事實，業據被告
    迭於警詢、檢察事務官調查及本院審理時坦承不諱，核與被
    害人配偶丙○○及其子鄭彥祺指述情節相符，復有道路交通
    事故現場圖、道路交通事故調查報告表(一)(二)、A3類道路交通
    事故調查報告表及現場及車損照片9 張附卷可稽。
  2.而被害人乙○○確因本次車禍受有創傷性蜘蛛膜下腔出血、
    嚴重頭部外傷併顱內出血等傷害，於96年12月26日進入加護
    病房住院治療，先後於96年12月26日及30日接受開顱手術以
    清除血塊，於97年1 月4 日則接受氣切手術；手術後意識不
    清，臥床，生活起居無法自理，需人從旁協助等情，有敏盛
    綜合醫院診斷證明書2 張、全民健康保險重大傷病核定審查
    通知書影本在卷可稽（見偵卷第18、42、43頁），且證人即
    被害人乙○○配偶丙○○亦到庭證稱被害人目前已呈植物人
    狀態等語屬實（見本院97年10月22日言詞辯論筆錄第10頁）
    ，足認被害人確因本次車禍而受有刑法第10條第4 項第6 款
    所規定於身體上受有重大不治之重傷無誤。
  3.按汽車係在道路上不依軌道或電力架線而以原動機行駛之車
    輛（包括機器腳踏車）；汽車駕駛人有飲用酒類或其他類似
    物後其吐氣所含酒精濃度超過每公升0.25毫克或血液中酒精
    濃度超過百分之0.05以上情形之一者，不得駕車；汽車在設
    有慢車道之雙向二車道，除應依前項各款規定行駛外，於快
    慢車道間變換車道時，應顯示方向燈，讓直行車先行，並注
    意安全距離，此由徵諸道路交通安全規則第2 條第1 款、第
    97條第2 項、第114 條第2 款規定自明。上開規定既屬一般
    汽車駕駛人所應具備之正確認知並確實遵守之義務，且依被
    告之智識、能力及當時天候晴、夜間有照明、柏油路面乾燥
    無缺陷亦無障礙物、視距良好，並無不能注意之情事，詎被
    告仍疏於注意，因受酒精作用影響而貿然變換車道，其顯已
    違反上開規定而有過失至明。又衡諸一般經驗法則，苟非被
    告前開過失駕駛之行為，被害人乙○○當不致有前開重傷害
    之結果，是被告之過失駕駛行為與被害人乙○○受重傷結果
    二者間，自有相當因果關係。
(三)、綜上所陳，被告所犯公共危險及過失致重傷罪刑，事證明確
    ，洵堪認定，應予依法論科。
二、論罪科刑部分：
(一)、按被告行為後，刑法第185 條之3 於97年1 月2 日修正公布
    ，同年月4 日施行。修正前刑法第185 條之3 規定：「服用
    毒品、麻醉藥品、酒類或其他相類之物，不能安全駕駛動力
    交通工具而駕駛者，處一年以下有期徒刑、拘役或三萬元以
    下罰金。」，就其罰金刑部分，依刑法施行法第1 條之1 第
    1 項、第2 項後段之規定，罰金之貨幣單位為新臺幣，並就
    其所定數額提高為3 倍，即罰金為新臺幣9 萬元以下，而被
    告行為後刑法第185 條之3 修正為：「服用毒品、麻醉藥品
    、酒類或其他相類之物，不能安全駕駛動力交通工具而駕駛
    者，處一年以下有期徒刑、拘役或科或併科十五萬元以下罰
    金。」，罰金刑由「新臺幣9 萬元以下罰金」，提高為「新
    臺幣15萬元以下罰金」，新舊法比較結果，以舊法對被告較
    為有利，依刑法第2 條第1 項前段規定，應依修正前刑法第
    185 條之3 規定論處。
(二)、查被害人乙○○因本件車禍，受有創傷性蜘蛛膜下腔出血、
    嚴重頭部外傷併顱內出血等傷害，經入加護病房住院手術治
    療後，現仍意識不清、臥床、生活起居無法自理、須人從旁
    協助，而呈植物人狀態，已如前述，依刑法第10條第4 項第
    6 款之規定，應屬重傷害，殆無疑義。是核被告所為，係犯
    修正前刑法第185 條之3 服用酒類不能安全駕駛動力交通工
    具而駕駛罪、刑法第284 條第1 項前段過失傷害罪。被告所
    犯上開2 罪，犯意各別，行為互殊，應予分論併罰。被告係
    汽車駕駛人，酒醉駕車因而致人受傷，就其所犯過失致重傷
    罪部分，應依道路交通管理處罰條例第86條第1 項之規定，
    加重其刑。被告於肇事後，在有偵查權限之警察機關尚未知
    悉犯人前，主動向到場員警承認為肇事人並願接受裁判，業
    經證人即員警鄭光哲結證屬實（見本院97年10月22日審理筆
    錄第7 至8 頁），爰依自首之規定，就其所犯過失致重傷部
    分減輕其刑，並依刑法第71條第1 項規定，先加後減之。再
    被告甫於95年間因酒後駕車而犯公共危險罪，經本院於95年
    9 月18日以95年度桃簡字第2256號判處有期徒刑3 月確定，
    並於同年月12月25日繳清罰金執行完畢，有臺灣高等法院被
    告前案紀錄表在卷可稽，其於執行完畢後，5 年內故意再犯
    本件公共危險有期徒刑以上之罪，就此部分構成累犯，應依
    法加重其刑。
(三)、爰審酌政府經年累月利用各種傳媒工具，大力宣導喝酒不開
    車，開車不喝酒，目的無非欲端正國人酒後駕車之不良風氣
    ，減少酒醉駕車肇事悲劇一再發生，以保障社會大眾行車安
    全，詎被告竟仍置若罔聞，心存僥倖，再三因酒後駕駛而犯
    公共危險罪，參以其呼氣酒精濃度測定值已達每公升0.45公
    克，超出標準值每公升0.25毫克甚多，仍執意酒醉駕車返家
    ，嚴重漠視他人行車安全，惡性非輕，另自酒後駕車肇事後
    ，除僅以強制責任險賠償被害人乙○○新臺幣750,000 元外
    ，迄至本院言詞辯論終結時止，始終無法與被害人或其家屬
    達成民事和解，衡以被害人因本次車禍發生竟重傷成為植物
    人，需賴氣切輔助呼吸維持生命，非但家庭破裂而難享天倫
    和樂，其配偶及家屬更受有精神上極大煎熬痛苦，另因長期
    照護被害人支出勞力、時間、費用亦受有鉅額經濟損害，再
    佐以被告犯後坦承部分犯行，且雖無資力但曾努力與被害人
    家屬協談賠償事宜，犯後態度尚可等一切情狀，分別量處如
    主文所示之刑，並定其應執行刑，以資懲儆。
據上論斷，應依刑事訴訟法第299 條第1 項前段，刑法第2 條第
1 項前段、修正前刑法第185 條之3 、第284 條第1 項、第47條
第1 項、第62條前段、第51條第1 項第5 款，道路交通管理處罰
條例第86條第1 項，刑法施行法第1 條之1 第1 項、第2 項後段
，判決如主文。
本案經檢察官吳佳美到庭執行職務。
中    華    民    國    97    年    11    月    5     日
                  刑事第八庭    審判長法  官  陳彥宏
                                      法  官  張明儀
                                      法  官  呂綺珍
以上正本證明與原本無異
如不服本判決書應於送達後10日內向本院提出上訴狀
                                      書記官  范升福
中    華    民    國    97    年    11    月    5     日
附錄論罪科刑法條：
刑法第185條之3
刑法第284條


司法院資訊處製作；財團法人民間司法改革基金會備份。
